【裁判字號】    98,台非,155
【裁判日期】    980527
【裁判案由】    數罪併罰定執行刑
【裁判全文】
最高法院刑事判決              九十八年度台非字第一五五號
上  訴  人  最高法院檢察署檢察總長
被      告  甲○○
上列上訴人因被告數罪併罰定執行刑案件，對於台灣桃園地方法
院中華民國九十七年十月二十一日第一審確定裁定（九十七年度
聲字第三０八０號，非常上訴誤為九十七年度上訴字第三０八０
號），認為違法，提起非常上訴，本院判決如下：
    主  文
原裁定撤銷。
甲○○因犯如附表編號一、二之罪視為減刑後之刑期，應執行有
期徒刑柒月。
    理  由
非常上訴理由稱：「一、按判決不適用法則或適用不當者，為違
背法令，刑事訴訟法第三百七十八條定有明文。而減刑及定應執
行刑之裁定，與實體科刑判決有同等效力，於裁定確定後，如發
現有違背法令情形，自得等同於判決，提起非常上訴。查中華民
國九十六年罪犯減刑條例自民國九十六年七月十六日施行，其第
八條第一項規定：依本條例應減刑之罪，已經判決確定尚未執行
或執行未完畢者，由檢察官或應減刑之人犯聲請最後審理事實之
法院裁定之。易言之，聲請減刑，以應減刑之罪已判決確定，而
於中華民國九十六年罪犯減刑條例施行之日，尚未執行或執行未
完畢者為限。二、查本件受刑人即被告甲○○因公共危險等案件
，經原裁定附表所示之法院先後判決如原裁定附表所示之刑，並
定應執行有期徒刑一年三月確定，嗣其於九十五年七月二日入監
執行，刑期至九十六年十月一日期滿，累進縮刑十四日，縮刑期
滿日為九十六年九月十七日，並於九十六年六月二十六日縮短刑
期假釋出監付保護管束，迄九十六年九月十七日保護管束期滿未
經撤銷假釋；且被告就附表所示之犯罪時間在九十六年四月二十
四日以前，與中華民國九十六年罪犯減刑條例第二條規定相符，
即合於減刑要件，又其於九十六年七月十六日減刑條例施行之時
尚未執行完畢，且因假釋中受有保護管束之宣告，其原受宣告如
原裁定附表所列之數罪刑，即符合減刑規定並依中華民國九十六
年罪犯減刑條例第二條第二項規定視為減刑，雖毋庸聲請減刑，
惟仍應就視為減刑後之刑另定其應執行刑，以便縮短其保護管束
期間之執行，避免剝奪其視為減刑之權利。又雖受刑人保護管束
期間業已屆滿，惟若減刑後另定執行刑，則受刑人之執行期滿日
可提前，就受刑人日後若再犯罪是否為累犯或可否為緩刑之宣告
，仍有其法律上之區別存在，故為受刑人之利益計，仍應予准許
。原裁定駁回聲請，顯有適用法則不當之違法，案經確定，且對
被告不利，爰依刑事訴訟法第四百四十一條、第四百四十三條提
起非常上訴，以資糾正。」等語。
本院按依刑法第五十一條、第五十三條規定定應執行刑之裁定，
與科刑判決具有相同效力，如發現有違背法令之情事，自得提起
非常上訴。又按中華民國九十六年罪犯減刑條例第二條第二項規
定，假釋中之人犯，於該條例施行之日起，視為已依第一項規定
減其宣告刑，毋庸聲請裁定減刑。而依上開規定，「視為」減刑
之案件，於檢察官依減刑標準換算其減得之刑期後，即脫離該減
刑條例之規範，使原宣告刑已變更為新之宣告刑。如原宣告刑已
定其執行刑者，因據以定其應執行刑之宣告刑已經變更，自應聲
請另定其應執行之刑。查本件被告甲○○所犯業務過失傷害及公
共危險二罪，經台灣桃園地方法院以九十三年度交訴字第一三四
號刑事判決分別判處有期徒刑四月、一年，定應執行有期徒刑一
年三月確定，被告於九十五年七月二日入監執行，刑期原應至九
十六年十月一日屆滿，嗣經累進處遇縮短於九十六年九月十七日
期滿，並於九十六年六月二十六日假釋出獄，迄九十六年九月十
七日保護管束期滿未經撤銷假釋等情，有卷附之上開刑事判決書
、刑案資料查註紀錄表、台灣高等法院被告前案紀錄表、台灣雲
林第二監獄假釋出獄減刑受刑人名冊可稽。查被告所犯上開二罪
，因合於減刑之條件，又因被告於該減刑條例實施前假釋中，依
上開條例規定，毋庸聲請裁定減刑，視為已依規定減其宣告刑，
則檢察官將已視為減其宣告刑之上開二罪，向原審法院聲請定其
應執行之刑，依上開說明，並無違誤。且本件檢察官就被告所犯
上開二罪，聲請定其應執行之刑時（九十七年十月三日向原法院
聲請），雖被告之保護管束期間業已屆滿（九十六年九月十七日
保護管束期滿），惟若減刑後另定應執行刑，則其執行期滿日即
可提前，就被告日後若再犯罪是否構成累犯或可否為緩刑之宣告
，仍有其法律上之區別意義及必要性存在，故為被告之利益計，
仍應予准許。乃原裁定竟以被告所受上開之刑已保護管束期滿未
經撤銷假釋，其未執行之刑以已執行論，即無定執行刑之必要為
由，而駁回檢察官之聲請。揆諸上述說明，自有裁判不適用法則
之違背法令。案經確定，非常上訴意旨執以指摘，為有理由。因
原裁定不利於被告，應由本院將原裁定撤銷，另行裁定如主文第
二項所示，以資救濟。又非常上訴書雖將原裁定案號誤載為「九
十七年度上訴字第三０八０號」，惟此文字上之顯然錯誤，與非
常上訴所指確定裁定之判別尚無影響，附此記明。
據上論結，應依刑事訴訟法第四百四十七條第一項第一款但書，
中華民國九十六年罪犯減刑條例第十條第二項前段、修正前刑法
第五十一條第五款，判決如主文。
中    華    民    國  九十八  年    五    月  二十七  日
                      最高法院刑事第五庭
                          審判長法官  陳  正  庸
                                法官  賴  忠  星
                                法官  林  秀  夫
                                法官  宋      祺
                                法官  陳  祐  治
      本件正本證明與原本無異
                                      書  記  官
中    華    民    國  九十八  年    六    月    五    日
                                                      V
  附表：
┌───────┬──────────┬──────────┐
│編          號│       一           │       二           │
├───────┼──────────┼──────────┤
│罪          名│業務過失傷害罪      │公共危險罪          │
├───────┼──────────┼──────────┤
│宣    告    刑│有期徒刑4月         │有期徒刑1年         │
├───────┼──────────┼──────────┤
│視為減刑後之刑│有期徒刑2月         │有期徒刑6月         │
│期            │                    │                    │
├───────┼──────────┼──────────┤
│ 所 犯 法 條  │刑法第284條第2項前段│刑法第185條之4      │
├───────┼──────────┼──────────┤
│ 犯 罪 日 期  │92年7月20日         │92年7月20日         │
├───────┼──────────┼──────────┤
│偵查（自訴）機│台灣桃園地方法院檢  │台灣桃園地方法院檢  │
│關年度及案號  │察署93年度偵緝字第  │察署93年度偵緝字第  │
│              │778號               │778號               │
├──┬────┼──────────┴──────────┤
│  最│法    院│台灣桃園地方法院                          │
│  後├────┼──────────┬──────────┤
│  事│案    號│93年度交訴字第134號 │93年度交訴字第134號 │
│  實├────┼──────────┼──────────┤
│  審│判決日期│94年10月25日        │94年10月25日        │
├──┼────┼──────────┴──────────┤
│  確│法    院│同上                                      │
│  定├────┼──────────┬──────────┤
│  判│案    號│同上                │同上                │
│  決├────┼──────────┼──────────┤
│    │確定日期│94年12月15日        │94年12月15日        │
└──┴────┴──────────┴──────────┘


司法院資訊處製作；財團法人民間司法改革基金會備份。
